【裁判字號】    92,訴,95
【裁判日期】    920425
【裁判案由】    家暴妨害自由
【裁判全文】
臺灣嘉義地方法院刑事判決                            九十二年度訴字第九五號
    公  訴  人  臺灣嘉義地方法院檢察署檢察官
    被      告  乙○○
    指定辯護人  本院公設辯護人  丙○○
右列被告因家庭暴力防治法之妨害自由案件，經檢察官提起公訴（九十二年度偵字第
一八一號），本院判決如左：
    主  文
乙○○以綑綁之非法方法，剝奪人之行動自由，處有期徒刑肆月，如易科罰金，以
佰元折算壹日。
    事  實
一、乙○○於後述犯罪時間與甲○○為夫妻，二人具有家庭暴力防治法第三條第一款
    所指之家庭成員關係，平日感情不睦。其曾於民國九十一年十月二十日傷害甲○
    ○，經本院以九十二年度簡字第七一號判決處有期徒刑三月確定，甫於九十二年
    三月十一日易科罰金執行完畢，素行欠佳（不構成累犯）。緣乙○○因不滿甲○
    ○外出工作，無法照顧子女，且懷疑甲○○行為不檢，竟於九十一年十二月二日
    凌晨五時四十五分許，趁甲○○盥洗完畢準備出門上班之際，持預藏之透明膠帶
    （所有權人不詳）纏繞甲○○之手腕、口部、頸部、頭部等處而予以綑綁，以此
    非法之方法，剝奪甲○○行動自由計約十餘分鐘，始將之鬆綁。旋因甲○○於同
    日報警而查獲上情，並扣得該綑綁用之膠帶。
二、案經甲○○訴由嘉義縣警察局水上分局報告臺灣嘉義地方法院檢察署檢察官偵查
    起訴。
    理  由
一、訊據被告乙○○固坦認於右揭時地綑綁告訴人甲○○，然矢口否認有何妨害自由
    犯意，辯稱：告訴人以前曾拿刀，我不希望雙方受傷，才拿膠帶綑他，我只是和
    他作理性溝通云云。
二、惟查：右揭犯罪事實，業據告訴人於警訊、檢察官偵查中及本院審理中指述不移
    ，並有告訴人提出之行政院衛生署朴子醫院驗傷診斷書載明告訴人受有右顳條狀
    擦傷、上嘴唇擦傷、前頸多處紅腫條紋、兩臉頰多處紅腫條紋等傷勢可稽（警卷
    第五頁）及透明膠帶扣案可證（本院卷第五頁），該膠帶經本院當庭勘驗，寬度
    約為四公分，並有頭髮沾黏（本院卷第五三頁），又被告於警訊自承綑綁告訴人
    時遭其咬傷（警卷第二頁反面），復有被告提出之財團法人嘉義基督教醫院診斷
    證明書可參（警卷第六頁），足見被告確有綑綁告訴人之事實。被告於警訊已坦
    認案發當時告訴人並未取得刀子（警卷第一頁反面），難認有即時以膠帶拘束告
    訴人防止其持刀傷害彼此之必要，竟仍予以綑綁，且其綑綁部位，除告訴人之手
    腕外，尚及於口部、頸部、頭部等不可能持刀之部位，況告訴人遭此暴行，身心
    俱創，自不可能進行所謂「理性溝通」，被告有妨害自由之犯意甚明，所辯無非
    事後卸責之詞，不值採信，事證明確，其犯行堪以認定。
三、被告以綑綁之非法方法，剝奪告訴人之行動自由十餘分鐘，核其所為，係犯刑法
    第三百零二第一項之剝奪行動自由罪。被告於案發時為告訴人之配偶，現已離婚
    ，業據被告及告訴人陳明在卷（本院卷第三一頁），並有個人基本資料查詢表附
    於本院卷可參，二人間具有家庭暴力防治法第三條第一款所指之家庭成員關係，
    被告所犯並屬該法第二條第二項之家庭暴力罪。查被告曾於九十一年十月二十日
    傷害告訴人，經本院以九十二年度簡字第七一號判決處有期徒刑三月確定，甫於
    九十二年三月十一日易科罰金執行完畢，有臺灣高等法院被告全國前案紀錄表在
    卷可按，爰審酌其素行欠佳，所犯之罪已造成告訴人身心之恐懼，一再侵害告訴
    人之身體、自由法益，偵審中未能坦承犯行，難認有具體悔過之態度，惟告訴人
    已表明原諒之意（本院卷第三一頁）及其他一切情狀，量處如主文所示之刑，並
    諭知易科罰金之折算標準，以資懲儆。扣案之膠帶不能證明為被告所有（本院卷
    第五三頁），不符法定沒收要件，自無從宣告沒收，附此敘明。
據上論斷，應依刑事訴訟法第二百九十九條第一項前段，刑法第三百零二第一項、第
四十一條第一項前段，罰金罰鍰提高標準條例第一條前段、第二條，判決如主文。
本案經檢察官陳鈴香到庭執行職務。
中      華      民      國    九十二    年      四      月    二十五    日
                                臺灣嘉義地方法院刑事第二庭
                                    法  官  廖  政  勝
右正本證明與原本無異。
如不服本判決，應於判決送達後十日內向本院提出上訴狀( 應附繕本 )。
中      華      民      國    九十二    年      四      月    二十五    日
                                     書記官  陳  湘  蓉
附錄本案論罪科刑法條全文
刑法第三百零二條第一項
私行拘禁或以其他非法方法，剝奪人之行動自由者，處五年以下有期徒刑、拘役或三
百元以下罰金。


司法院資訊處製作；財團法人民間司法改革基金會備份。
